臺灣高等法院民事判決 
110年度重上字第659號
上  訴  人  徐登翔    
訴訟代理人  林君鴻律師
            林育瑄律師
被  上訴人  彭郭金娥
訴訟代理人  彭啟益  
            黃叙叡律師
上列當事人間請求返還房屋等事件，上訴人對於中華民國110年8
月12日臺灣新竹地方法院109年度訴字第582號第一審判決一部提
起上訴，被上訴人並為訴之追加，本院於111年9月20日言詞辯論
終結，判決如下：
    主      文
上訴駁回。
上訴人應將坐落新竹縣○○市○○段○○○、○○○、○○○地號土地上如附
圖所示之紅色區域即同段○○○○建號建物（門牌號碼：新竹縣○○市
○○路○段○○號，面積二六六.二五平方公尺）拆除，將土地騰空返
還被上訴人。
第二審訴訟費用（含追加部分）由上訴人負擔。
    事實及理由
一、程序部分：
　㈠按「訴狀送達後，原告不得將原訴變更或追加他訴。但有下
    列各款情形之一者，不在此限：二、請求之基礎事實同一者
　　」，民事訴訟法第255條第1項第2款定有明文，並依同法第4
    46條第1項適用於第二審程序。經查，被上訴人於本院民國1
    11年9月20日言詞辯論期日追加聲明：「⑴先位：上訴人應將
    坐落新竹縣○○市○○段000、000、000地號土地上如附圖所示
    之紅色區域即同段0000建號建物（下稱系爭0000建號房屋，
    門牌號碼：新竹縣○○市○○路○段00號，面積266.25平方公尺
    ）拆除，將土地騰空返還被上訴人。⑵備位：上訴人應將系
    爭房屋返還被上訴人。上訴人應塗銷系爭房屋第一次登記即
    所有權登記（登記日期100年8月4日、登記原因第一次登記
    、竹北市○○段0000建號）」，請求權為民法第767條第1項前
    段、中段、第455條（見本院卷第344-345頁）。上訴人則反
    對其追加（見同卷第353頁）。由於追加與起訴之基礎事實
    （請求返還無權占有土地）相同，依前開說明，應准許被上
    訴人追加（被上訴人111年9月13日辯論意旨狀所追加請求塗
    銷抵押權登記，業已撤回，見同卷第360頁，併此說明）。
　㈡按不變更訴訟標的，而補充或更正事實上或法律上之陳述者
    ，非為訴之變更或追加，民事訴訟法第256條亦有明文。查
    原審依被上訴人請求判命上訴人自107年11月5日起至拆除「
    系爭增建物（詳後述）」而騰空返還占有土地之日止，按月
    給付新臺幣（下同）4萬5000元；上訴人提起上訴後，被上
    訴人就此更正係請求上訴人自107年11月5日起至拆除「系爭
    0000建號房屋及系爭增建物」並返還占有土地之日止，按月
    給付4萬5000元（見本院卷第349頁），核被上訴人係不變更
    訴訟標的，而更正其請求之事實上及法律上陳述，併此敘明
    。
二、被上訴人主張：坐落新竹縣○○市○○段000、000、000地號土
    地（下稱系爭土地）為伊所有，訴外人華星廣告有限公司前
    承租該地，並於地上搭建未辦保存登記樣品屋1間（下稱系
    爭樣品屋），於租期屆滿後移轉為伊所有。自99年迄107年
    ，伊將系爭土地與系爭樣品屋出租予上訴人，兩造先後簽訂
    租期為99年10月5日至104年10月5日、104年10月5日至105年
    10月5日、106年10月5日至107年10月5日之租約（以下依序
    稱第1次租約、第2次租約、第3次租約），第3次租約租金為
    每月4萬5000元。嗣上訴人在系爭土地上興建系爭0000建號
    房屋，並搭建附圖所示「綠色區域即第一層增建A區域（面
    積33.61平方公尺）與第一層增建B區域（面積93.97平方公
    尺）、藍色區域即增建鋼構雨遮（面積17.25平方公尺）」
    之建物（下合稱系爭增建物）。租賃期業已屆滿，上訴人自
    應拆除系爭0000建號房屋與系爭增建物並返還系爭土地，於
    拆除全部地上物以前，上訴人每月無端享受相當於租金之利
    益至少4萬5000元，並致伊受損，自應返還不當得利。若是
    系爭0000建號房屋實為系爭樣品屋，上訴人則應返還系爭00
    00建號房屋並塗銷該屋第一次登記。爰依民法第767條第1項
    前段、中段、第179條之規定，訴請：㈠上訴人應將坐落系爭
    土地之系爭增建物拆除後，騰空返還上開土地予伊；㈡上訴
    人應自107年11月5日起至騰空拆除前述建物、返還土地之日
    止，按月給付伊4萬5000元。㈢願供擔保請准宣告假執行等語
    （被上訴人原審其餘勝訴部分，未據上訴人不服，不在本院
    審理範圍。被上訴人於本院另為追加聲明及請求權，詳如第
    一段理由）。
三、上訴人則以：兩造於99年10月5日所成立第1次租約為租地建
    屋契約，被上訴人同意伊拆除地上物並新建房屋，並出具土
    地使用權同意書予伊，伊遂拆除系爭樣品屋並興建系爭0000
    建號房屋。系爭0000建號房屋為伊所有，第1次租約於104年
    10月5日屆滿後，兩造陸續簽定為期1年之第2次租約與第3次
    租約，第3次租約標的物僅為系爭土地，不及於地上物。伊
    信賴被上訴人始在系爭土地上建屋，且表明被上訴人於租約
    終止後須支付對價，始可取得系爭0000建號房屋；於今，被
    上訴人竟請求拆屋還地，顯違誠信原則，且構成權利失效情
    事；何況，第3次租約屆期後，伊繼續使用租賃物並支付租
    金，兩造已默示更新成立不定期租賃，伊有權使用系爭土地
　　。縱使（僅屬假設）伊無權占用系爭土地，被上訴人所主張
    不當得利顯屬過高等語，資為抗辯。
四、原審就被上訴人前開請求，為其勝訴判決並為准免假執行之
    宣告。（被上訴人原審其餘勝訴部分，未據上訴人不服，不
    在本院審理範圍）
　　上訴人提起一部上訴，上訴與答辯聲明：㈠原判決關於「⑴命
    上訴人將坐落系爭土地之系爭增建物拆除後，騰空返還上開
    土地予被上訴人；⑵命上訴人應自107年11月5日起至騰空拆
    除前述建物、返還土地之日止，按月給付被上訴人4萬5000
    元」部分，及該部分假執行之宣告，均廢棄。㈡上開廢棄部
    分，被上訴人第一審之訴及假執行之聲請均駁回。㈢被上訴
    人追加之訴駁回。
    被上訴人答辯並追加聲明： ㈠上訴駁回。㈡追加聲明：⑴先位
    ：上訴人應將坐落系爭土地上如附圖所示之紅色區域即
　　系爭0000建號房屋拆除，將土地騰空返還被上訴人；⑵備位
    ：上訴人應將系爭房屋返還被上訴人，並應塗銷系爭房屋第
    一次登記即所有權登記（登記日期100年8月4日、登記原因
    第一次登記、竹北市○○段0000建號）。
五、兩造不爭執事項：（見本院卷第141-144、154、217頁）
  ㈠被上訴人為系爭土地所有權人（見本院卷第361-365頁即原審
    卷第15-17頁土地謄本）。
　㈡兩造先後簽立3次租約：
    ⑴第1次租約：租賃期間為99年10月5日至104年10月5日，租
      賃範圍：系爭土地及地上物。後於100年4月28日合意記載
      追加條款「租賃契約終止時，承租人應即將土地返還出租
      人，不應藉詞推諉或主張任何權利」、「租賃契約終止時
      ，承租人同意將建物執照過戶於出租人」（見原審卷第21
      至29頁租約）。
    ⑵第2次租約：簽約日為104年9月25日，租期自104年10月5日
      至105年10月5日，租賃範圍：系爭土地及地上物（見原審
      卷第140至143頁租約）。
    ⑶第3次租約：簽約日為106年10月5日，租期自106年10月5日
      至107年10月5日，第1條記載「甲方（指被上訴人）房屋
      所在地及使用範圍：新竹縣○○市○○段000、000、000地號
      建物門牌：○○市○○路0段00、00、00號」（見原審卷第13
      至14頁；被上訴人主張租賃物為系爭土地與地上物，上訴
      人主張只承租系爭土地）。
　㈢上訴人於99年10月28日向新竹縣政府申請建築執照，於申請
    附件「建造執照附冊備註事項」最下方「建照備註欄參考加
    註事項」欄位記載「建築物鋼骨RC造一層基礎設計，建築物
    造價合計1,296,000元，一樓店鋪面積205.05平方公尺，法
    定停車數量2輛，總計2輛，停車空間室外面積30平方公尺」
    （見原審卷第160至161頁）。被上訴人不爭執形式真正。
　㈣「建造執照申請書」記載「起造人：徐登翔…建築地址-地
    號：新竹縣○○市○○段000號等3筆，詳地號表（即系爭土
    地）…建築概要-建築物用途、建造類別：店舖、新建…」
    （見原審卷第168-169頁）。被上訴人不爭執形式真正。
　㈤被上訴人出具土地使用權同意書，記載「茲有徐登翔，擬在
    下列土地建築地上1層、地下0層，建築物1棟業經彭郭金娥
    等人完全同意，為申請建造執照特立此同意書為憑（本同意
    書應從同意日起1年內提出申請執照，逾期無效）…」（見原
    審卷第176頁）；被上訴人不爭執同意書之形式真正（見本
    院卷第217頁。但被上訴人主張並未同意上訴人將系爭樣品
    屋拆除並新建房屋，見同卷第292-293頁）。
　㈥就前述申請案，新竹縣政府於99年11月9日核發起造人為徐登
    翔之（099）府建字第00808號建造執照。被上訴人不爭執其
    形式真正（見原審卷第323頁、本院卷第215頁）。
　㈦上訴人於100年8月4日辦畢系爭0000建號房屋之所有權登記
　　，另於107年8月27日為訴外人林振文設定抵押權（原審卷第
    18-19頁房屋謄本、第66至72頁申請登記資料)。被上訴人不
    爭執其形式真正。
　㈧被上訴人對上訴人提起偽造私文書、使公務員登載不實、詐
    欺得利等告訴（下稱刑案），經臺灣新竹地方檢察署檢察官
    108年度偵字第6936號不起訴，臺灣高等檢察署108年度上聲
    議字第6645號駁回再議確定（見原審卷第249至257頁處分書
　　）。雙方不爭執處分書之形式真正。
　㈨被上訴人於107年8月29日發函予上訴人，表示第3次租約屆滿
    不再出租。上訴人於次日收受該信函。（見原審卷第31-34
    頁存證信函與回執）
六、本件爭點為：㈠兩造間租約是否為租地建屋契約？㈡系爭0000
    建號房屋係何人所有？㈢租賃標的為何？㈣被上訴人得否請求
    上訴人拆除系爭0000建號房屋、系爭增建物？㈤被上訴人得
    否請求上訴人支付不當得利？。茲就兩造論點分述如下。
七、關於兩造間租約是否為租地建屋契約方面；
　　上訴人主張兩造於99年10月5日成立租地建屋契約，被上訴
    人同意其拆除舊有樣品屋，另行興建系爭0000建號房屋，兩
    造間成立租地建屋契約云云（見本院卷第37-39頁）。為被
    上訴人所否認。經查：
　㈠按「當事人主張有利於己之事實者，就其事實有舉證之責任
    」，民事訴訟法第277條前段定有明文。次按主張法律關係
    存在之當事人，須就該法律關係發生所須具備之特別要件，
    負舉證之責任（最高法院48年度台上字第887號判決意旨參
    照）。又按「解釋意思表示，應探求當事人之真意，不得拘
    泥於所用之辭句」，民法第98條定有明文。次按解釋意思表
    示，應探求當事人之真意，不得拘泥於所用之辭句，所謂探
    求真意，應從該意思表示所根基之原因事實、經濟目的、一
    般社會之理性客觀認知、經驗法則及當事人所欲使該意思表
    示發生之法律效果而為探求，並將誠信原則涵攝在內，藉以
    檢視其解釋結果對兩造之權利義務是否符合公平正義（最高
    法院109年度台上字第38號判決意旨參照）。
　㈡經查，第1次租約第1條係記載「（土地）房屋標示及租賃範
    圍：（土地）○○市○○段0000、0000、0000地號及地上物
　　」，第3條記載「租賃期間自99年10月5日至104年10月5日止
　　」（見原審卷第21頁租約）。依上開條款文義，兩造係約定
    自99年10月5日至104年10月5日，上訴人向被上訴人承租系
    爭土地及地上物；參以租約並無隻字片語提及租地建屋情節
　　，已難認為兩造於99年10月5日係成立租地建屋性質之租約
　　。再依第2、3次租約全文（見原審卷第140-143、13-14頁
　　），仍無租地建屋相關約定，已難採認上訴人主張。
　㈢至於被上訴人名義之土地使用權同意書雖記載「茲有徐登翔
    ，擬在下列土地建築地上1層、地下0層，建築物1棟業經彭
    郭金娥等人完全同意，為申請建造執照特立此同意書為憑（
    本同意書應從同意日起1年內提出申請執照，逾期無效）…」
    （見不爭執事項㈤，被上訴人不爭執形式真正）。上開同意
    書固無被上訴人簽章之日期，但是對照空白同意書印製時間
    為99年10月7日，且上訴人於99年10月13日始出具委託書予
    陳富山建築師事務所，委由其申辦建造執照事宜（見原審卷
    第176、178頁），可知上訴人於第1次租約訂立後，始在99
    年10月7日至同月13日之間要求被上訴人出具土地使用權同
    意書供其充分利用土地，但無實據足以證明兩造合意變更原
    租約為租地建屋契約。其次，對照兩造於100年4月28日合意
    追加條款「租賃契約終止時，承租人應即將土地返還出租人
    ，不應藉詞推諉或主張任何權利」、「租賃契約終止時，承
    租人同意將建物執照過戶於出租人」（見不爭執事項㈡），
    依其文義，直至100年4月28日兩造合意增加追加條款時，仍
    未將租約變更為租地建屋性質，僅修正上訴人負有返還土地
    與過戶建照之義務。再由第2次租約第1條仍記載租賃標的物
    為系爭土地及地上物（見原審卷第141頁），第11條約定租
    用期間屆滿，上訴人應無條件拆除土地上建築物，將租用土
    地回復原狀（見原審卷第142頁）；第3次租約第18條約定「
    租賃期滿遷出時，乙方（上訴人）所有任何傢俬雜物等，若
    有留置不搬者，應視作廢物論任憑甲方（指被上訴人）處理
    ，乙方決不異議」（見原審卷第14頁），而與民法第422條
    之1規定不同，亦可證明兩造租約並不具租地建屋之性質。
    是以上訴人空言兩造租約為租地建屋契約云云，實無可採。
八、關於系爭0000建號房屋係何人所有方面：
　㈠上訴人於99年10月28日向新竹縣政府申請建築執照，建造執
    照申請書記載「起造人：徐登翔…建築地址-地號：新竹縣○○
    市○○段000號等3筆，詳地號表（即系爭土地）…建築概要-建
    築物用途、建造類別：店舖、新建…」。申請附件「建造執
    照附冊備註事項」最下方「建照備註欄參考加註事項」欄位
    記載「建築物鋼骨RC造一層基礎設計，建築物造價合計1,29
    6,000元，一樓店鋪面積205.05平方公尺，法定停車數量2輛
    ，總計2輛，停車空間室外面積30平方公尺」。嗣新竹縣政
    府於99年11月9日核發起造人為徐登翔之（099）府建字第00
    808號建造執照（依序見不爭執事項㈣㈢㈥），依上開申請與核
    准資料，可知上訴人為系爭0000建號房屋之申請興建者。嗣
    上訴人於100年8月4日辦畢系爭0000建號房屋之所有權登記
    （見不爭執事項㈦，被上訴人不爭執形式真正），核與前述
    建造執照申請及核准資料相符。依上開資料客觀記載及登記
    之公示性，上訴人為系爭0000建號房屋所有權人。
　㈡再者，照兩造於100年4月28日合意追加條款「租賃契約終止
    時，承租人同意將建物執照過戶於出租人」（見不爭執事項
    ㈡），亦與前開申請建造執照、所有權登記資料相符；堪認
    被上訴人亦認為系爭樣品屋（屬違建）業經上訴人拆除、另
    行興建系爭0000建號房屋，兩造始訂立追加條款，約定上訴
    人應於租賃期滿將系爭0000建號房屋建照過戶予被上訴人。
　㈢至於被上訴人辯稱建物主體結構自98至107年幾無改變，且上
    訴人並未提出興建房屋契約或付款資料以證明由其重建地上
    物（見本院卷第293、348頁），並提出依空照圖與相片為證
    （見原審卷第35-45、109-129頁）。惟依上開資料之客觀記
    載及登記公示性，系爭0000建號房屋為上訴人所有，已有前
    述；被上訴人自不得空言否認。況依建造執照申請書與核准
    資料，上訴人所興建房屋為鋼骨RC造之地面1層樓建物，工
    期僅需5個月（見原審卷第161、323頁）；是以上訴人確有
    可能在短期內完成興建工作。參酌系爭0000建號房屋於100
    年8月4日已辦畢所有權登記（見不爭執事項㈦），益證上訴
    人所需建屋工期有限，只是新舊建物外觀相近；是被上訴人
    所辯，尚無可取。
　㈣綜上，系爭0000建號房屋確為上訴人所有。
九、關於租賃標的方面：
　　被上訴人主張第3次租約租賃標的物為系爭土地與地上物（
　　見本院卷第348頁）；上訴人辯稱租賃物限於系爭土地（見
    同卷第348頁）。經查：
　㈠坐落系爭土地之系爭0000建號房屋係上訴人所有，已如前述
    。解釋上，上訴人無須向被上訴人承租該屋即可使用收益該
    屋，先予說明。
　㈡第3次租約第1條固然記載「甲方（指被上訴人）房屋所在地
    及使用範圍：新竹縣○○市○○段000、000、000地號建物門牌
    ：○○市○○路0段00、00、00號」（見不爭執事項㈡）；惟系爭
    0000建號房屋係上訴人所有，既如前述，且兩造均認為系爭
    增建物亦係上訴人所搭建（見原審卷第310頁刑案筆錄、本
    院卷第296頁），足見系爭0000建號房屋與系爭增建物均係
    上訴人所有。解釋上，被上訴人於第3次租約僅需提供系爭
    土地由上訴人使用，即可達成租賃目的。是上訴人主張第3
    次租約租賃範圍限於系爭土地，應屬可信；被上訴人主張地
    上物亦為租賃範圍一節，尚非可採。
十、關於被上訴人得否請求上訴人拆除系爭0000建號房屋、系爭
    增建物方面：
　㈠按「所有人對於無權占有或侵奪其所有物者，得請求返還之
    。對於妨害其所有權者，得請求除去之。有妨害其所有權之
    虞者，得請求防止之…」、「承租人於租賃關係終止後，應
    返還租賃物；租賃物有生產力者，並應保持其生產狀態，返
    還出租人」，民法第767條第1項前段、中段、第455條定有
    明文。次按定有期限租賃之出租人不欲續租者，須於訂約時
    、期限屆滿前或屆滿後，向承租人具體、明白表示期滿後不
    再續租或續租應另訂租約之反對意思，使承租人有所預期，
    且不得任由承租人繼續為租賃物之使用收益（最高法院101
    年度台上字第1398號判決意旨參照）。
　㈡經查，被上訴人於107年8月29日發函予上訴人，表示第3次租
    約屆滿不再出租，上訴人於次日收受信函（見不爭執事項㈨
    ）。被上訴人且於刑案107年10月18日檢訊時向上訴人表明
    「現在租約期滿，希望對方把土地歸還，至少拆屋還地把土
    地還告訴人（指被上訴人）」（見原審卷第276、279頁刑案
    筆錄），依首揭說明，足見被上訴人在107年8月已表明第3
    次租約於同年10月5日租期屆滿後不再續租之意旨，同年10
    月18日再度重申此情，堪認兩造間租賃關係於107年10月5日
    屆滿時消滅。
　㈢上訴人固然於刑案108年5月25日警訊時供述：「（問：從去
    年10月到現在沒有合約，你是否有將租金交給告訴人？）沒
    有，但是我會給她」（見原審卷第309頁）。但是，此時距 
    離被上訴人所為拒絕續約意旨已逾半年，且上訴人迄未證明
    曾經支付107年10月5日以後租金、且被上訴人收受前述租金
　　；是以上訴人空言兩造默示更新而成立不定期租賃云云（見
    本院卷第349-350、354-356頁），洵非可採。再者，兩造間
    並無租地建屋關係，且第3次租約第18條約定：「租賃期滿
    遷出時，乙方（上訴人）所有任何傢俬雜物等，若有留置不
    搬者，應視作廢物論任憑甲方（指被上訴人）處理，乙方決
    不異議」（見原審卷第14頁）；第2次租約第11條亦約定「
　　租用期間屆滿，乙方（指上訴人）應無條件拆除土地上建築
    物將租用土地回復原狀，交還由甲方（指被上訴人）管理，
    絕不得要求移轉費或土地地上物補償金等任何名目之款項」
    （見原審卷第142頁）；可知兩造於租約一再約定，上訴人
    於租賃期滿負有回復原狀義務，被上訴人客觀上並無不行使
    所有物返還請求權與妨害除去請求權之外觀。則上訴人仍執
    前詞，辯稱被上訴人違反誠信原則，且構成權利失效情事云
    云（見本院卷第39-41頁），殊無可取。
　㈣再者，系爭0000建號房屋坐落於系爭土地，面積共266.25平
    方公尺，此有建物謄本可稽（見原審卷第18頁建物謄本），
　　茲兩造租賃關係既已消滅，是上訴人無權繼續占有使用系爭
    土地。再其次，被告於刑案108年5月25日警詢時表明系爭增
    建物係其加蓋，並未徵得被上訴人同意（見原審卷第310頁
    筆錄），依前揭說明，於租賃關係消滅後，上訴人亦無從繼
    續以系爭增建物占有系爭土地。嗣原審於110年3月4日會同
    兩造與新竹縣竹北地政事務所人員，履勘及測量系爭0000建
    號房屋與系爭增建物，再由竹北地政事務所於100年3月4日
    繪製複丈成果圖（即附圖），有履勘筆錄與複丈成果圖在卷
    （見原審卷第217-219、221頁）；可知系爭0000建號房屋位
    於附圖所示紅色區域，系爭增建物位於附圖「綠色區域即第
    一層增建A區域（面積33.61平方公尺）與第一層增建B區域
    （面積93.97平方公尺）、藍色區域即增建鋼構雨遮（面積1
    7.25平方公尺）」，於107年10月5日租期屆滿後，核屬無權
    占有。
  ㈤從而，被上訴人依民法第767條第1項前段、中段、第455條
　　，請求上訴人拆除系爭0000建號房屋與系爭增建物，並返還
    占有土地予被上訴人；自屬有據。
十一、關於被上訴人得否請求上訴人支付不當得利方面：
　　被上訴人主張上訴人以系爭0000建號房屋與系爭增建物占用
    系爭土地，在拆除全部地上物返還基地以前，每月受有不當
    得利4萬5000元（見本院卷第349頁）。為上訴人所否認。經
    查：
　㈠按「無法律上之原因而受利益，致他人受損害者，應返還其
    利益。雖有法律上之原因，而其後已不存在者，亦同」，民
    法第179條定有明文。次按無法律上之原因而受利益，致他
    人受損害者，應返還其利益，民法第179條前段著有明文。
    無權占有他人土地，可能獲得相當於租金之利益，為社會通
    常之觀念（最高法院61年度台上字第1695號判決意旨參照）
    。又按土地法第97條第1項固規定，城市地方房屋之租金以
    不超過土地及其建築物申報總價年息10%為限，惟城市地方
    供營業用之房屋，承租人得以營商而享受商業上之特殊利益
    ，非一般供住宅用之房屋可比，所約定之租金，自不受上開
    規定之限制（最高法院109年度台上字第1944號判決意旨參
    照）。
　㈡經查，第3次租約第3條約定租金為每月4萬5000元（見原審卷
    第13頁租約）；再者，上訴人自承曾經將地上物一部分出租
    予第三人海王股份有限公司，月租金8萬元（見本院卷第356
    -357頁）。則被上訴人主張上訴人於第3次租約期滿（107年
    10月5日）起至上訴人返還占有土地（須拆除系爭0000建號
    房屋與系爭增建物）之日止，上訴人持續無權占用土地，於
    占用期間，每月至少可獲得相當於租金之利益即4萬5000元
    ，屬無法律上原因受有利益，致被上訴人受有損害，應按月
    返還4萬5000元予被上訴人一節；自屬有據。又上訴人占有
    使用系爭土地出租第三人營利，並不適用土地法第97條第1
    項規定；上訴人辯稱租金應按申報地價10%為基礎計算云云
    （見本院卷第41-42頁），尚無可採。
十二、綜上所述：
　㈠除被上訴人勝訴判決確定部分外，被上訴人依據民法第767條
    第1項前段、中段、第179條之規定，訴請：「㈠上訴人應將
    坐落系爭土地之系爭增建物拆除後，騰空返還上開土地予被
    上訴人；㈡上訴人應自107年11月5日起至騰空拆除前述建物
    、返還土地之日止，按月給付被上訴人4萬5000元」；洵屬
    正當，應予准許。是則原審為被上訴人此部分勝訴之判決，
    並依兩造聲請，定相當擔保金額為准免假執行之宣告，於法
    並無違誤。上訴意旨指摘原判決此部分不當，求予廢棄改判
    ，為無理由，應予駁回。
　㈡被上訴人於本院追加民法第767條第1項前段、中段、第455條
    之規定，追加請求：「上訴人應將坐落系爭土地上如附圖所
    示之紅色區域即系爭0000建號房屋拆除，將土地騰空返還被
    上訴人」，為有理由，亦應予准許，爰判決如主文第2項所
    示（被上訴人追加之先位請求為有理由，其追加備位部分
　　係以先位無理由為審理條件，本院自無庸再為審究）。
十三、本件事證已臻明確，兩造其餘攻擊、防禦方法及證據，經
　　斟酌後，認均不足以影響本判決結果，自無逐一詳予論述之
　　必要，併予敘明。
十四、據上論結，本件上訴為無理由，追加之訴為有理由，依民
　　事訴訟法第449條第1項、第78條，判決如主文。
中　　華　　民　　國　　111 　年　　10　　月　　11　　日
                  民事第十一庭  
                        審判長法  官  李慈惠
                              法  官  謝永昌
                              法  官  吳燁山
正本係照原本作成。
如不服本判決，應於收受送達後20日內向本院提出上訴書狀，其
未表明上訴理由者，應於提出上訴後20日內向本院補提理由書狀
（均須按他造當事人之人數附繕本）上訴時應提出委任律師或具
有律師資格之人之委任狀；委任有律師資格者，另應附具律師資
格證書及釋明委任人與受任人有民事訴訟法第466 條之1第1項但
書或第2項所定關係之釋明文書影本。如委任律師提起上訴者，
應一併繳納上訴審裁判費。
中　　華　　民　　國　　111 　年　　10　　月　　13　　日
　　　　　　　　　　　　　    書記官  莊雅萍